【裁判字號】    92,上訴,3829
【裁判日期】    921029
【裁判案由】    瀆職等
【裁判全文】
臺灣高等法院刑事判決                        九十二年度上訴字第號三八二九號
    上  訴  人
    即  自訴人  甲○○
    被      告  乙○○
右上訴人因自訴被告瀆職等案件，不服臺灣臺北地方法院九十二年度自字第六四０號
，中華民國九十二年九月二十九日第一審判決提起上訴，本院判決如左：
    主  文
上訴駁回。
    理      由
一、自訴意旨略以：被告為承辦九十年度偵字第二三一五六號發股之檢察官，自訴人
    之妻游畢香意圖為自己或第三人不法之所有，於八十七年九月三日，未經自訴人
    同意，擅自拿印章轉帳自訴人存放於中國信託商業銀行一四一、五三、七三三二
    二六、二帳戶之存款新台幣（下同）三百十萬元予第三人據為所有，經自訴人於
    八十九年七月間，發覺游畢香婚外情，不告而別，攜帶細軟離家出走後，遍尋無
    處，清理財物，始發覺存款短少，經依法提出告訴後，被告竟違背職權，故為曲
    入，違背程序正義，涉違法濫權不起訴云云。
二、按犯罪之被害人得提起自訴，刑事訴訟法第三百十九條第一項前段定有明文，而
    此之所謂犯罪被害人係指因犯罪直接受有損害者而言，其非犯罪當時之直接被害
    人，依法即不得提起自訴（司法院院字第一三０六號解釋參照）。再按刑法第一
    百二十五條第一項第三款之濫權追訴處罰罪，係侵害國家審判權之犯罪，縱裁判
    結果於個人權益不無影響，但該罪既為維護司法權之正當行使而設，是其直接受
    害者究為國家並非個人，個人即非因犯罪而同時被害者，自不得提起自訴（最高
    法院五十四年度台上字第一七八五號判例參照）。又按不得提起自訴而提起者，
    應諭知不受理之判決，而公訴程序中不受理判決得不經言詞辯論為之，此規定並
    為自訴程序所準用，刑事訴訟法第三百三十四條、第三百四十三條、第三百零七
    條復分別定有明文。
三、原法院判決略以：本件自訴人甲○○自訴被告乙○○涉嫌刑法第一百二十五條（
    第一項）第三款「明知為有罪之人，而無故不使其受追訴、處罰」罪嫌，乃侵害
    國家法益之犯罪，揆諸前揭法條規定之意旨，自訴人顯非所自訴犯罪之直接被害
    人，依法應不得提起自訴，爰不經言詞辯論，逕為諭知不受理之判決。另刑事自
    訴狀雖提及刑法第一百三十條廢弛職務釀成災害罪，及同法第一百三十四條非純
    粹瀆職罪等罪名，然核與本件自訴狀所載之犯罪事實完全無涉，本院不受自訴人
    所引法條之拘束，爰不就此二項罪名另為審酌，附此敘明等語。
四、上訴意旨略以：判決所持理由認定刑法第一百二十五條第一項第三款之罪所保護
    者係國家法益，縱公務員濫權追訴處罰或廢弛職務之結果，於個人權益不無影響
    ，但該等犯罪之直接受害者究為國家並非個人，個人不能認係犯罪之直接受害人
    ，依法不得提起自訴云云，係違背客觀公正立場之主觀認定，涉違憲違法，爰不
    服原判決，依法提起上訴云云。
五、經查：本件自訴人自訴被告乙○○涉犯刑法第一百二十五條第一項第三款之濫權
    追訴處罰罪，然該條款之直接受侵害者，係國家法益，自訴人縱亦受有損害，亦
    屬間接被害人，依上開說明，本件自不得提起自訴。原審認自訴人並非本件犯罪
    直接被害人，依法不得提起自訴，爰諭知不受理判決，經核尚無違誤。上訴意旨
    仍以原審所持理由法無明文，且涉違憲違法云云，指摘原判決不當，為無理由，
    爰不經言詞辯論，逕予判決駁回。
據上論斷，應依刑事訴訟法第三百六十八條、第三百七十二條，判決如主文。
中      華      民      國    九十二    年      十      月    二十九    日
                              臺灣高等法院刑事第二十三庭
                                  審判長法  官  黃  瑞  華
                                        法  官  宋      祺
                                        法  官  陳  坤  地
右正本證明與原本無異。
如不服本判決，應於收受送達後十日內向本院提出上訴書狀，其未敘述上訴之理由者
並得於提起上訴後十日內向本院補提理由書（均須按他造當事人之人數附繕本）。
                                        書記官  陳  建  邦
中      華      民      國    九十二    年     十一     月      三      日


司法院資訊處製作；財團法人民間司法改革基金會備份。
